【裁判字號】    97,易,396
【裁判日期】    970219
【裁判案由】    毒品危害防制條例
【裁判全文】
臺灣臺北地方法院刑事判決              97年度易字第396 號
公  訴  人  臺灣臺北地方法院檢察署檢察官
被      告  甲○○
                    （現另案在臺灣臺北監獄執行中）
上列被告因違反毒品危害防制條例案件，經檢察官提起公訴（起
訴案號：臺灣臺北地方法院檢察署96年度毒偵字第3882號），嗣
因被告於本院準備程序就被訴事實為有罪之陳述，經本院告知被
告簡式審判程序意旨，並聽取檢察官及被告之意見後，本院裁定
改依簡式審判程序審理、判決如下：
    主  文
甲○○施用第二級毒品，累犯，處有期徒刑陸月，如易科罰金，
以新臺幣壹仟元折算壹日。扣案第二級毒品安非他命小包（含
包裝袋，合計總毛重壹點陸公克、總淨重壹點零公克）均沒收銷
燬之。
    事  實
一、甲○○前因先後2 次因施用第二級毒品安非他命案件，分別
    依臺灣士林地方法院裁定送觀察、勒戒後，均認無繼續施用
    毒品之傾向，由臺灣士林地方法院檢察署檢察官分別於89年
    6月3日、同年10月3日以89年度毒偵字第1396、1523號及89
    年度毒偵字第2278號不起訴處分確定，其第二次執行觀察勒
    戒並於89年10月6日釋放出所。其復於94年7月25日，因違反
    毒品危害防制條例罪，經臺灣士林地方法院以94年度易字第
    958號判決有期徒刑5月確定，甫於96年1 月17日易科罰金執
    行完畢，其所受宣告之刑以已執行論。
二、詎甲○○仍不知戒絕毒癮，明知安非命業經公告列為毒品危
    害防制條例第2條第2項第2 款之第二級毒品，不得非法持有
    、施用，仍未戒除施用毒品之習性，其復基於施用第二級毒
    品安非命之犯意，於96年12月22日，以燒烤晶體吸煙之施用
    方式，在臺北市士林區外雙溪河邊某地，施用第二級毒品安
    非命1 次。嗣為警於96年10月24日23時50分許，在臺北市中
    山區○○○路5 號前，適遇警而形跡可疑，經警上前盤查，
    並扣得其所有之第二級毒品安非他命3 小包（含包裝袋，合
    計總毛重壹點陸公克、總淨重壹點零公克），嗣因其為上開
    毒品列管人口，並經其同意後採集尿液送驗結果，其尿液中
    均呈現安非他命之陽性反應，始悉上情。
三、案經臺北市政府警察局中山分局報請臺灣臺北市地方法院檢
    察署檢察官偵查起訴。
    理  由
壹、程序方面
一、按除被告所犯為死刑、無期徒刑、最輕本刑為三年以上有期
    徒刑之罪或高等法院管轄第一審案件者外，於法院行準備程
    序進行中，被告先就被訴事實為有罪之陳述時，審判長得告
    知被告簡式審判程序之旨，並聽取當事人、代理人、辯護人
    及輔佐人之意見後，裁定進行簡式審判程序；且受命法官行
    準備程序，與法院或審判長有同一之權限；又簡式審判程序
    之證據調查，不受刑事訴訟法第159 條第1 項、第161 條之
    2 、第161 條之3 、第163 條之1 及第164 條至第170 條規
    定之限制，刑事訴訟法第273 條之1 第1 項、第279 條第2
    項前段、第273 條之2 分別定有明文。
二、查本件被告甲○○所犯為死刑、無期徒刑、最輕本刑為三年
    以上有期徒刑以外之罪，且非高等法院管轄第一審之案件，
    其於準備程序就前揭被訴事實為有罪之陳述，經受命法官告
    知簡式審判程序之旨，並聽取當事人之意見後，本院認無不
    得或不宜改依簡式審判程序進行之處，爰依刑事訴訟法第27
    3條之1第1 項，裁定本件由受命法官獨任進行簡式審判程序
    ，合先敘明。
貳、實體方面
一、上揭事實，業據被告甲○○於本院97年2 月15日準備程序、
    審判程序時均供承不諱，且被告為警查獲時所採取之尿液，
    送經臺灣尖端先進生技醫藥股份有限公司檢驗結果，其尿液
    中呈現安非命類之陽性反應，此有卷附之臺灣尖端先進生技
    醫藥股份有限公司96年11月2 日出具之濫用藥物尿液檢驗報
    告、臺北市政府警察局偵辦毒品案件被告尿液檢體委驗單、
    扣押物清單、扣押物照片等在卷可稽，並有安非命3 小包扣
    案可佐。又扣案安非他命3 包（含包裝袋，合計總毛重壹點
    陸公克、總淨重壹點零公克），經警依聯勤二０四廠製造之
    煙毒品檢驗Ａ包試劑初步檢驗結果呈安非他命反應，有上開
    初步檢驗報告單在卷可徵（見同上署96年度毒偵字第3289號
    第42頁），是被告自白與事實相符，應堪採信。
二、按毒品危害防制條例於92年7 月9 日修正公布，自93年1 月
    9 日施行，其中第20條、第23條將施用毒品之刑事處遇程序
    區分為「初犯」、「5 年內再犯」、「5 年後再犯」。依其
    立法理由之說明：「初犯」，經觀察、勒戒或強制戒治，應
    為不起訴處分或不付審理之裁定；經觀察、勒戒或強制戒治
    執行完畢釋放後，「5 年內再犯」者，因其再犯率甚高，原
    實施之觀察、勒戒及強制戒治既已無法收其實效，爰依法追
    訴或裁定交付審理。至於經觀察、勒戒或強制戒治執行完畢
    釋放，「5 年後再犯」者，前所實施之觀察、勒戒或強制戒
    治已足以遮斷其施用毒品之毒癮，為期自新及協助其斷除毒
    癮，仍用「初犯」規定，先經觀察、勒戒或強制戒治之程序
    。從而，依修正後之規定，祇於「初犯」及「5 年後再犯」
    2 種情形，有其追訴條件之限制，即須於初犯經觀察、勒戒
    或強制戒治釋放後，5 年內均無施用毒品之行為，始能認其
    前所實施之觀察、勒戒或強制戒治已足遮斷毒癮，而得於5
    年後再犯時，再予適用初犯之規定，重行觀察、勒戒等程序
    。倘5 年內已經再犯，被依法追訴處罰，縱其第3 次（或第
    3 次以上）施用毒品之時間在初犯釋放5 年以後，即與「5
    年後再犯」之情形有別，且因已於「5 年內再犯」，顯見其
    再犯率甚高，原實施觀察、勒戒或強制戒治，已無法收其實
    效，自無再經觀察、勒戒及強制戒治之必要，應由檢察官逕
    行起訴，始符新法修正之本旨（最高法院95年第7 次刑事庭
    會議決議參照）。查被告前因先後2 次施用第二級毒品安非
    他命案件，分別依臺灣士林地方法院裁定送觀察、勒戒後，
    均認無繼續施用毒品之傾向，由臺灣士林地方法院檢察署檢
    察官分別於89年6月3日、同年10月3日以89年度毒偵字第139
    6、1523號及89年度毒偵字第2278 號不起訴處分確定，其第
    二次執行觀察勒戒並於89年10月6日釋放出所。其復於94年7
    月25日，因違反毒品危害防制條例罪，經臺灣士林地方法院
    以94年度易字第958號判決有期徒刑5月確定，甫於96年1 月
    17日易科罰金執行完畢，其所受宣告之刑以已執行論，並有
    臺灣高等法院被告前案紀錄表、臺灣士林地方法院94年度易
    字第958 號判決書在卷可佐，是本案被告所為施用毒品之犯
    行，距觀察、勒戒執行完畢雖已逾5 年，惟被告在上開觀察
    、勒戒執行完畢後5 年內，既已再犯施用毒品之罪，並經追
    訴處罰，揆諸前揭說明，其本次犯行即與毒品危害防制條例
    第20條第3項所稱之「5年後再犯」有別，是檢察官依法追訴
    ，於法並無不合，本院自應依法論科。
三、查安非他命係毒品危害防制條例第2條第2項第 2款所明定之
    第二級毒品，不得持有、施用。(一)核被告所為，係犯毒品危
    害防制條例第10條第2 項之施用第二級毒品罪。(二)其施用第
    二級毒品前之持有毒品之低度行為，應為施用之高度行為所
    吸收，不另論罪。(三)查被告有如事實欄所述論罪科刑之執行
    紀錄，有臺灣高等法院被告前案紀錄表可按，其於徒刑執行
    完畢後5 年內故意再犯本件有期徒刑以上之罪，為累犯，應
    依刑法第47條第1 項之規定，加重其刑。(四)玆審酌被告之前
    案紀錄表，其曾因施用毒品經觀察、勒戒執行完畢，又於該
    次程序完成後再犯前揭施用毒品行為，顯見其自制力薄弱，
    且未衷心悛悔，漠視法令之禁制濫用藥品，應予非難，兼衡
    其施用安非他命所生危害實以自戕健康為主，及被告犯後坦
    承犯行之態度等一切情狀，量處如主文所示之刑，並斟酌被
    告國中畢業，職業為工，經濟狀況不富裕等情，有警詢筆錄
    可參，乃諭知如易科罰金從輕以新臺幣1, 000元折算1 日，
    用啟自新。
四、至於扣案第二級毒品安非他命3 小包（含包裝袋，因安非他
    命毒品附著於包裝上剝離不易，應將包裝之整體視為安非他
    命毒品，合計總毛重壹點陸公克、總淨重壹點零公克），經
    送驗結果，確含有上開第二級毒品安非他命類成分之事實，
    理由詳上所述，應依毒品危害防制條例第18條第1 項前段規
    定，不問屬於犯人與否，均沒收銷燬之。至於鑑驗耗用之上
    開安非他命之毒品既已滅失，自毋庸宣告沒收銷燬之，併此
    敘明。
據上論斷，應依刑事訴訟法第273條之1第1項、第299條第1 項前
段，毒品危害防制條例第10條第2項、第18條第1項前段，刑法第
11條、第47條第1項、第41條第1項前段，判決如主文。
本案經檢察官王育珍到庭執行職務。
中    華    民    國    97    年  2    月     19      日
                  刑事第十六庭法  官  施添寶
以上正本證明與原本無異。
如不服本判決，得於判決送達後十日內，向本院提出上訴狀（應
抄附繕本）。告訴人或被害人如對於本判決不服者，應具備理由
請求檢察官上訴，其上訴期間之計算係以檢察官收受判決正本之
日期為準。
                              書記官  陳弘文
中    華    民    國    97    年  2     月    22      日
附錄本案論罪科刑法條全文
毒品危害防制條例第10條
施用第一級毒品者，處6月以上5年以下有期徒刑。
施用第二級毒品者，處3年以下有期徒刑。


司法院資訊處製作；財團法人民間司法改革基金會備份。
